【裁判字號】    90,上訴,1465
【裁判日期】    901030
【裁判案由】    違反槍砲彈藥刀械管制條例
【裁判全文】
臺灣高等法院臺中分院刑事判決                  九十年度上訴字第一四六五號
    上  訴  人
    即  被  告  甲○○
    選任辯護人  林道啟
右上訴人因違反槍砲彈藥刀械管制條例案件，不服臺灣臺中地方法院九十年度訴字第
一三五四號中華民國九十年六月二十七日第一審判決（起訴案號：臺灣臺中地方法院
檢察署九十年度偵字第六六四一號），提起上訴，本院判決如左：
      主  文
原判決撤銷。
甲○○未經許可，寄藏可發射子彈具有殺傷力之改造手槍，累犯，處有期徒刑貳年陸
月，併科罰金新台幣壹拾萬元，罰金如易服勞役，以新台幣玖佰元（即銀元參佰元）
折算壹日。扣案之改造手槍參支（槍枝管制編號0000000000、00000
00000、0000000000）、制式子彈壹顆、土造子彈貳顆均沒收。
      事  實
一、甲○○前曾於民國（下同）八十二年間犯妨害風化罪，經原審法院判處有期徒刑
    二年八月確定，並於八十七年十一月六日執行完畢。又於九十年四月二日十八時
  三十分許，與洪進添、黃建明及姓名年籍不詳之綽號「阿涼」之人，參加臺中縣
    大甲鎮迎媽祖廟會之後，共乘由綽號「阿涼」駕駛之自小客車，前往台中縣大甲
    鎮○○路五十巷二十號甲○○叔父住處休息，綽號「阿涼」於抵達該處宅前時，
    因欲再外出購物，遂將一只黑色手提包交予甲○○帶入屋內，甲○○即將該黑色
    手提包帶進屋內置於電視機前桌上，且好奇而打開查看，發現黑色手提包內裝有
    如附表編號一至三所示具殺傷力之改造玩具手槍、制式子彈、土造子彈等管制物
    品，乃取出把玩，此刻，適有台中縣警察局大甲分局員警持臺灣臺中地方法院檢
    察署檢察官簽發之搜索票前來，欲執行「關於涉嫌毒品危害防法條例等相關證物
    」之搜索，甲○○竟基於受寄藏該槍、彈之犯意，立即將之藏置於桌下，唯仍被
    警搜索查獲，扣得附表編號一至三之槍、彈。
二、案經台中縣警察局大甲分局報請臺灣臺中地方法院檢察署檢察官偵查起訴。
      理  由
一、訊據上訴人即被告甲○○對於右揭於九十年四月二日十八時三十分許，與洪進添
    、黃建明及姓名年籍不詳之綽號「阿涼」之人，參加臺中縣大甲鎮迎媽祖廟會之
    後，共乘由綽號「阿涼」駕駛之自小客車，前往台中縣大甲鎮○○路五十巷二十
    號其叔父住處休息，綽號「阿涼」於抵達該處宅前時，因欲再外出購物，遂將一
    只黑色手提包託其帶入屋內，置於電視機前桌上，由於好奇打開查看，發現黑色
    手提包內裝有如附表編號一至三所示之改造玩具手槍、制式子彈、土造子彈等物
    品，乃取出把玩，適遇警前來執行搜索，立即將之移置於桌下，而被警搜索查獲
    上開槍、彈之事實，供承不諱。惟矢口否認有寄藏槍、彈之犯行，辯稱：綽號「
    阿涼」係將上開槍、彈放在黑色手提包內，伊等事前均不知情，並無受寄藏該槍
    、彈之故意云云。
二、但查：被告甲○○於警訊時坦承：「該置於桌下之槍枝本也是置於桌上之黑色手
    提袋內，是我拿出來把玩，見警方前來搜索立即藏置於桌下的」等語（見偵查卷
    第二十二頁），被告縱事前不知黑色手提包內，裝有如附表所示之槍、彈，但其
    既於好奇打開查看之後，已發現該槍、彈，並取出把玩，竟於員警前來執行搜索
    之際，將之移置藏放於桌下，顯然意在逃避警方查緝該槍、彈甚明，其將該槍、
    彈自桌上移置於桌下之舉動，難謂非基於受寄藏該槍、彈之犯意所為，被告否認
    犯罪，所為上開辯解，不足採信。
三、前述黑色手提包，裝有如附表所示之槍、彈，係綽號「阿涼」之人所有，於九十
    年四月二日十八時三十分許，被告與洪進添、黃建明及「阿涼」等人在參加臺中
    縣大甲鎮迎媽祖廟會之後，共乘由綽號「阿涼」駕駛之自小客車，前往台中縣大
    甲鎮○○路五十巷二十號其叔父住處休息，綽號「阿涼」於抵達該處宅前時，因
    欲再外出購物，遂將該只黑色手提包託其帶入屋內，此除被告迭次供述明確外，
    亦核與證人洪進添所稱：「該黑色手提包是一名綽號阿涼男子交給甲○○至該處
    」、「因為在到達大甲鎮○○路五十巷二十號下車我有看見阿涼交給該黑色提包
    給甲○○」（見偵查卷第二十三、二十四頁警訊筆錄）、「我看到阿涼交待甲○
    ○帶進去」（見偵查卷第四十九頁偵查筆錄）；證人黃建明於警訊時供稱「大約
    十八時五十分與甲○○、洪進添一同前去，由綽號阿涼駕車載我們去的」、「甲
    ○○帶進去的，以黑色皮包裝的，阿涼在車上交給他」（見偵查卷第二十八頁）
    ；等情均相符，故被告於好奇打開查看以前，尚不知黑色手提包內裝有槍、彈，
    此事實堪認無誤。
四、警方查獲附表編號一至三之槍、彈，業經扣案足憑，而此扣案之槍、彈，偵查中
    經送請內政部警政署刑事警察局鑑定結果，(一)、送鑑改造九二手槍參枝，均係以
    p.BERETTA 廠半自動手槍製造之玩具手槍（fs-9708） 換裝車通之金屬槍管改造
    而成。、壹枝「槍枝管制編號0000000000滑套為金屬材質，槍身為塑膠材質。
    、貳枝「槍枝管制編號0000000000-0滑套與槍身均為金屬材質。上述槍枝擊發
    機械正常，具發子彈功能，均認具有殺傷力。(二)、送鑑改造子彈八顆、貳顆實
    均係口徑 9mm  制式子彈（壹顆彈底標記為"pmp 9mm LUGER" （壹顆彈底標記為
    "9X19LY 9 4"）壹顆折解，認具殺傷力。、一顆：認不具殺傷力。、一顆：
    認不具殺傷力。、參顆均金屬彈殼、彈頭（直徑約8mm） 組合而成之土造子彈
    ：二顆外觀完整，採樣試射結果可擊發，認具殺傷力。一顆彈底金屬連桿凹陷，
    內無底火、火藥，依現狀認不具無殺傷力。、一顆：認不具殺傷力。此有內政
    部警政署刑事警察局九十年四月十日刑鑑字第四七一六九號鑑驗通知書附卷可佐
    。事證明確，被告未經許可寄藏可發射子彈具有殺傷力之改造手槍、未經許可寄
    藏具有殺傷力之子彈，其犯行已堪認定。
五、核被告所為，係犯槍砲彈藥刀械管制條例第十一條第四項、第十二條第四項之罪
    。公訴人認被告寄藏槍枝部分係違反槍砲彈藥刀械管制條例第十條第四項之寄藏
    改造模型槍罪，尚有未洽，因按所謂模型槍，係指「原設計非供殺敵、獵物，
    而使用特殊（空包）子彈，可供田徑比賽起始信號或供以嚇退野獸，或供射擊訓
    練等用途之金屬材質槍枝，非一般廠商為供觀賞或作樣品所製作之各類（槍枝模
    型），亦非為市售之各類（玩具槍）」，而本件扣案槍枝均係以p.BERETTA 廠半
    自動手槍製造之玩具手槍如前所述，與模型手槍之構成要件顯然不合。另公訴人
    認被告寄藏子彈部分認係犯違反槍砲彈藥刀械管制條例第七條第四項未經許可寄
    藏彈藥罪，惟被告所持有者為制式子彈及土造子彈，並非砲彈，此亦有前開鑑定
    書可憑，故此二部分之起訴法條均應予變更。又被告所犯未經許可寄藏改造手槍
    三支、子彈四顆之寄藏改造手槍及寄藏子彈二罪，係一行為觸犯數罪名之想像競
    合犯，應從一重之未經許可寄藏改造手槍罪處斷。被告曾於八十二年間犯妨害風
    化罪，經原審法院判處有期徒刑二年八月確定，並於八十七年十一月六日執行完
    畢，有灣高等法院被告全國前案紀錄表在卷可憑，五年以內再犯本件有期徒刑以
    上之本罪，是為累犯，應依刑法第四十七條規定加重其刑。
六、原審判處被告罪刑，雖非無見，然查：被告係於案發當日犯罪，詳如事實欄所載
    ，原判決認被告係於九十年三月間即受綽號「阿涼」者託付而受寄藏前述被查獲
    之槍、彈，並無所據，即有未合。被告上訴意旨否認犯罪，固無理由，然原審判
    決既有上開可議之處，自仍應由本院予以撤銷改判。爰審酌被告之品行、犯罪之
    動機、犯罪之情節、犯罪所生之損害、犯罪後之態度等一切情狀，判處有期徒刑
    二年六月，併科罰金新台幣壹拾萬元，罰金部份並諭知易服勞役之折算標準，以
    新台幣玖佰元（即銀元參佰元）折算壹日。扣案之改造手槍參支、制式子彈壹顆
    （扣案二顆鑑定拆解一顆）、士造子彈二顆（扣案三顆其中一顆無殺傷力），均
    係違禁物，依刑法第三十八條第一項第一款之規定，應併予宣告沒收。至公訴人
    認被告寄藏之土造子彈為三顆，惟其中一顆並無殺傷力，因公訴人認與上開起訴
    事實係競合關係之裁判上一罪關係，故不另為被告無罪之諭知。
七、又被告雖觸犯槍砲彈藥刀械管制條例第十一條第四項、第十二條第四項之罪，惟
    其並未用以涉犯他罪，惡性尚非重大，若依同條例第十九條規定予以強制工作，
    顯不符比例原則，被告復查無犯罪習慣或以之為常業等刑法第九十條第一項所規
    定之情形，故依大法官會議第四七一號解釋意旨，應認無須宣告強制工作，特予
    敘明。
八、據上論斷，應依刑事訴訟法第三百六十九條第一項前段、第三百六十四條、第二
    百九十九條第一項前段、第三百條，槍砲彈藥刀械管制條例第十一條第四項、第
    十二條第四項，刑法第十一條前段、第五十五條、第四十七條、第四十二條第二
    項、第三十八條第一項第一款，罰金罰鍰提高標準條例第二條，判決如主文。
九、本案經檢察官吳經綸到庭執行職務。
中      華      民      國    九十    年      十      月      三十      日
                              臺灣高等法院臺中分院刑事第九庭
                                    審判長法  官  陳  筱  珮
                                          法  官  趙  春  碧
                                          法  官  古  金  男
右正本證明與原本無異。
如不服本判決應於收受送達後十日內向本院提出上訴書狀，其未敘述上訴之理由者並
得於提起上訴後十日內向本院補提理由書（均須按他造當事人之人數附繕本）。
                                          書記官  陳  妙  瑋
中       華       民       國   九  十    年     十      月   三十一    日
１、附錄論罪科刑法條
槍砲彈藥刀械管制條例第十一條：
未經許可，製造、販賣或運輸第四條第一項第一款所稱其他可發射金屬或
子彈具有殺傷力之各式槍砲者，處五年以上有期徒刑，併科新臺幣一千萬
元以下罰金。
未經許可，轉讓、出租或出借前項所列槍砲者，處三年以上十年以下有期
徒刑，併科新臺幣七百萬元以下罰金。
意圖供自己或他人犯罪之用，而犯前二項之罪者，處無期徒刑或七年以上
有期徒刑，併科新臺幣一千萬元以下罰金。
未經許可，持有、寄藏或意圖販賣而陳列第一項所列槍砲者，處一年以上
七年以下有期徒刑，併科新臺幣七百萬元以下罰金。
第一項至第三項之未遂犯罰之。
２、附表：
┌──┬────────┬───────┬───┬──────────┐
│編號│ 查獲物品       │ 殺傷力       │數量  │備註                │
├──┼────────┼───────┼───┼──────────┤
│一  │改造九二手槍    │有            │三    │編號：0000000000-5，│
│    │                │              │      │仿P.BERETTA手槍     │
├──┼────────┼───────┼───┼──────────┤
│二  │口徑九mm制式子彈│有            │二    │                    │
├──┼────────┼───────┼───┼──────────┤
│三  │直徑約八mm土造子│有            │二    │扣案三顆，經送鑑其中│
│    │彈              │              │      │一顆無殺力          │
└──┴────────┴───────┴───┴──────────┘
                                                                        Ｋ


司法院資訊處製作；財團法人民間司法改革基金會備份。
